【裁判字號】    95,訴,697
【裁判日期】    950716
【裁判案由】    確認買賣關係不存在等
【裁判全文】
臺灣臺南地方法院民事裁定               95年度訴字第697號
原      告  中華商業銀行股份有限公司
法定代理人  甲○○
訴訟代理人  丙○○
被      告  乙○○
            戊○○
            丁○○
右  一  人  陳正芳律師
訴訟代理人
右當事人間請求確認買賣關係不存在等事件，聲請人聲請返還溢
收之訴訟費用，本院裁定如左：
    主    文
本件應返還溢收之訴訟費用新台幣壹萬貳仟佰柒拾伍元。
    理    由
一、按訴訟費用如有溢收情事者，法院應依聲請並得依職權以裁
    定返還之，為民事訴訟法第七十七條之二十六第一項所明定
    。
二、聲請意旨略以：本件原告起訴之訴訟標的為民法第二百四十
    四條之撤銷權，性質上為形成權，應以形成權之結果，原告
    得受之客觀利益，以核定訴訟標的價額，本件標的物之時價
    雖依本院九十五年度裁全字第一三五四號假處分裁定核定金
    額為新台幣（下同）二百二十四萬二千元，惟被告乙○○、
    戊○○對原告之保證債務，僅餘訴外人群邵股份有限公司之
    五十二萬一千一百三十四元與訴外人懷特先生有限公司之六
    十五萬零四百零六元，即原告起訴獲勝訴判決之訴訟利益僅
    為一百一十七萬一千五百四十元，爰聲請依此為訴訟標的之
    價值核定裁判費用等語。
三、按訴訟標的之價額，由法院核定；核定訴訟標的之價額以起
    訴時之交易價額為準，無交易價額者以原告就訴訟標的所有
    之利益為準，民事訴訟法第七十七條之一第一項、第二項分
    別定有明文。經查，本件原告提起本訴，其先位聲明請求：
    (一)確認被告乙○○與丁○○間於民國（下同）九十四年四月
    二十日就坐落台南市○區○○段3108-99、0000-000地號土
    地應有部分各六十分之一及其上建號12651 建物即門牌台南
    市○○○路○段300巷2弄3號5樓房屋所有權全部所為之買賣
    關係不存在、(二)被告丁○○應將上開土地建物於九十四年十
    二月十四日以買賣為原因所為之所有權移轉登記予以塗銷。
    (三)確認被告戊○○與丁○○間於九十四年四月二十日就坐落
    台南縣官田鄉○○○段599-34地號所有權全部及其上建號
    1497建物即門牌台南縣官田鄉○○路○段53巷16號房屋所有
    權全部所為之買賣關係不存在、(四)被告丁○○應將上開土地
    建物於九十四年十二月十四日以買賣為原因所為之所有權移
    轉登記予以塗銷；備位聲明請求：(一)被告乙○○與丁○○間
    於九十四年四月二十日就坐落台南市○區○○段3108-99、
    0000-000地號土地應有部分各六十分之一及其上建號12651
    建物即門牌台南市○○○路○段300巷2弄3號5樓房屋所有權
    全部所為之買賣契約行為暨所有權移轉登記行為應予撤銷。
    (二)被告丁○○應將上開土地建物於九十四年十二月十四日以
    買賣為原因所為之所有權移轉登記予以塗銷。(三)被告戊○○
    與丁○○間於九十四年四月二十日就坐落台南縣官田鄉○○○段599-34 地號所有權全部及其上建號1497建物即門牌台
    南縣官田鄉○○路○段53巷16號房屋所有權全部所為之買賣
    契約行為暨所有權移轉登記行為應予撤銷。(四)被告丁○○應
    將上開土地建物於九十四年十二月十四日以買賣為原因所為
    之所有權移轉登記予以塗銷。次查，訴外人群邵股份有限公
    司積欠原告借款債務五十二萬一千一百三十四萬元，訴外人
    懷特先生有限公司積欠原告借款債務六十五萬零四百零六元
    ，被告乙○○、戊○○均為上開二筆借款債務之連帶保證人
    ，前者經原告聲請本院九十五年度促字第二七八○號支付命
    令命訴外人群邵股份有限公司與被告乙○○、戊○○應連帶
    給付原告五十二萬一千一百三十四元及自九十三年十一月三
    十日起至清償日止，按年息百分之十一計算之利息，暨自九
    十三年十二月一日起至清償日止，在六個月以內者，按上開
    利率百分之十，超過六個月者，按上開利率百分之二十計算
    之違約金，並連帶賠償程序費用一千元確定（原告另主張上
    開利息部分應更正為自九十四年十一月三十日起算，違約金
    部分應更正為自九十四年十二月一日起算）。後者經原告聲
    請本院九十五年度促字第八○二號支付命令命訴外人懷特先
    生有限公司與被告戊○○、乙○○應連帶給付原告六十五萬
    零四百零六元及自九十四年十二月三日起至清償日止，按年
    息百分之十一計算之利息，暨自九十五年一月四日起至清償
    日止，在六個月以內者，按上開利率百分之十，超過六個月
    者，按上開利率百分之二十計算之違約金，並連帶賠償程序
    費用一千元確定，合計被告乙○○、戊○○對原告之連帶保
    證債務本金金額為一百一十七萬一千五百四十元，業經調取
    上開支付命令案卷核閱無訛，本件為財產權之訴訟無疑。再
    查，原告先位之訴請求確認買賣關係不存在，備位之訴請求
    撤銷買賣行為與所有權移轉登記行為，其中被告乙○○與丁○○就台南市○○段3108-99、0000-000地號土地應有部分
    各六十分之一與建號12651建物所有權全部，依土地公告現
    值與房屋課稅現值所計算之價額為一百零七萬一千三百三十
    四元，被告戊○○與丁○○就台南縣官田鄉○○○段599-34
    地號土地所有權全部與建號1497建物所有權全部，依土地公
    告現值與房屋課稅現值所計算之價額為三十五萬四千八百元
    ，合計一百四十二萬六千一百三十四元。則無論原告依先位
    之訴或備位之訴獲勝訴判決，原告為保全其債權，均得就上
    開不動產實施強制執行，雖系爭不動產價額逾原告欲保全之
    債權額，惟原告獲勝訴判決之訴訟利益自不得逾其債權額即
    一百一十七萬一千五百四十元，是本件訴訟標的價額應核定
    為一百一十七萬一千五百四十元。準此，依民事訴訟法第七
    十七條之一三之規定，本件應徵收第一審裁判費一萬二千六
    百八十二元。
四、次按訴訟費用如有溢收情事，法院應依聲請並得依職權以裁
    定返還之，民事訴訟法第七十七條之二六第一項定有明文。
    本件訴訟標的價額既經核定為一百一十七萬一千五百四十元
    ，應徵收一萬二千六百八十二元，原告起訴時繳納裁判費二
    萬五千零五十七元，本院溢收之一萬二千三百七十五元（
    25,057元－12,682元＝12,375元），應予返還。
五、爰依原告聲請，依民事訴訟法第七十七條之二十六第一項，
    裁定如主文。
中    華    民    國    95    年    7     月    16    日
                 民事第一庭    法  官  林逸梅
右為正本係照原本作成。
如對本裁定抗告須於裁定送達後十日內向本院提出抗告狀，並應
繳納抗告費新台幣一千元。
中    華    民    國    95    年    7     月    17    日
                               書記官  楊建新


司法院資訊處製作；財團法人民間司法改革基金會備份。
